【裁判字號】    89,易,1312
【裁判日期】    890629
【裁判案由】    偽造文書
【裁判全文】
臺灣板橋地方法院刑事判決                        八十九年度易字第一三一二號
    公  訴  人  臺灣臺北地方法院檢察署
    被      告  丙○○
右列被告因偽造文書案件，經檢察官提起公訴（八十八年度偵字第二二○四五號）後
，經臺灣臺北地方法院裁定移轉管轄（八十八年度易字第三二七六號），本院判決如
左：
    主  文
丙○○無罪。
    理  由
一、公訴意旨略以：被告丙○○於民國八十八年八、九月間，在台北縣淡水鎮○○路
    一二四巷十六號三樓住所附近，為免其駕駛女友乙○○所有牌照號碼ＣＲ─八八
    七一號自小客車（以下簡稱為「陳車」）違規遭警取締，竟以黑色簽字筆將該汽
    車車牌號碼中「Ｃ」字之缺口描補為「Ｏ」字後，以繼續懸掛該牌照在外駕駛之
    方式行使該變造文書，足以生損害於監理機關管理牌照之正確性。嗣丙○○於同
    年九月十七日下午四時許將該車違規停放在台北市○○○路與民權東路口，遭警
    拖吊至台北市○○街三三六號保管場內，經警員李新宏及易文起因保管場內人員
    連絡前來發覺該車懸掛之牌照有異後向ＯＲ─八八七一號車主丁○○○查詢，始
    悉上情，並當場扣得前述變造之車牌兩面云云，因認被告涉犯刑法第二百一十六
    條之行使變造特種文書罪嫌。
二、按犯罪事實應依證據認定之，無證據不得推定其犯罪事實，如不能證明被告犯罪
    者，應諭知無罪之判決，刑事訴訟法第一百五十四條、第三百零一條第一項分別
    定有明文。所謂認定犯罪事實之證據，係指足以認定被告確有犯罪行為，能達於
    通常之一般人均不致有所懷疑，得信其為真實程度之積極證據而言，苟未能發現
    相當證據，或證據不足為不利於被告事實之認定，或尚有合理之懷疑存在時，即
    應為有利於被告之認定，更不待何有利之證據，亦不能以推測或擬制之方法，以
    為裁判基礎（最高法院二十九年上字第三一○五號、四十年台上字第八六號、五
    十六年度台上字第八○七號、七十六年台上字第四九八六號判例意旨參照）。
三、訊據被告丙○○堅決否認犯行，辯稱：伊未親自或託人變造陳車牌照，自案發月
    餘前駕駛陳車回土城住處為上、下班之代步工具，夜間均停放在外，嗣於八十九
    年九月十五日下午曾借予綽號「家揚」之不詳姓名朋友使用，當晚歸還後，迄同
    年月十七日下午二時餘許將車違規停放在臺北市○○○路口之新生高架橋下止，
    均不知牌照有異，俟當天下班後發見該車遭警拖吊，乃主動前往地上所遺保管場
    地址尋車，經在場之警員召至車下查看，始悉牌照中之「Ｃ」字缺口被人塗黑為
    「Ｏ」字等語。經查：乙○○所有之牌照ＣＲ─八八七一號於案發月餘前借予被
    告駕回土城住處為代步工具，於八十八年九月十七日下午四時二分許佔用閉車道
    、未靠道路右側違規停放在臺北市○○○路口之新北高架橋下，因車內無人，為
    臺北市政府警察局警員戊○○舉發，令人拖吊至臺北市○○街三三六號之保管場
    存放，經保管場內職員連絡前來之警員李新宏及易文起發覺該車懸掛之牌照有異
    後兼向牌照ＯＲ─八八七一號車主丁○○○查詢，始悉該車牌號碼中「Ｃ」字缺
    口已以黑色簽字筆描補為「Ｏ」字加以變造，再於保管場前盤檢主動前來領車之
    被告等情，業經證人乙○○就借車及戊○○、李新宏、甲○○○○分別就其執勤
    經過到庭供明，並有照片二幀、舉發違反道路交通管理事件通知單一紙影本在卷
    及載明於贓證物品清單上之車牌二面扣案可稽，固足認陳車懸掛之牌照係經變造
    ；然被告及證人乙○○自始否認係其本人或委由他人所為，而該車為乙○○所有
    ，於停放在新生高架橋下被拖吊時車內無人，戊○○亦未供稱伊當場目擊被告正
    在塗抹車牌，該車牌號即無從排除與有利害關係之乙○○於此前或他人在被告不
    及下班到來取車查覺有異前加以變造之可能；況依卷附台北市政府警察局北市警
    交字第字第五一七二六五八八四號、第000000000號、內政部警政署
    國道公路警察局公警局交字第三○六六一五七九號舉發違反道路交通管理事件
    通知單及所附違規採證照片影本暨交通部公路局台中區監理所豐原監理站中監
    豐字第八九○七三四八號函所示，陳車於八十七年九月二十九日、八十八年元月
    四日、同年月三十一日在台北市、縣境內超速行駛時均懸掛ＣＲ─八八七一號車
    牌，丁○○○所有牌照０Ｒ─八八七一號汽車，於八十五年十一月四日繳銷牌照
    後，自八十八年初至八十九年九月止並無違規紀錄，可見陳車車牌於本案前之相
    當時日仍屬正常，且被告係主動，非經保管場人員以錯誤之牌號通知後始前往領
    車，至其到場受檢被召喚下車查看牌照時，縱如李新宏、易文起所證其表情自然
    、未露出驚訝神色，仍無以推知該牌號為其變造或於拖吊前早已知悉之事實，其
    就與原號僅有一點差異之牌照未予細看，亦屬人情之常，殊難資為被告不利之論
    據。是本件就何人實施變造及被告於遭拖吊前能否獲悉部分既有合理可疑，公訴
    人徒憑被告供稱偶會看車牌乙語，輔以他人不可能無故變造陳車牌照等推論遽行
    起訴，其證據顯有不足，此外復查無其他足認被告本人或委由他人變造或於被拖
    吊前已知車牌經塗劃後仍懸以行駛之積極證據，揆諸前開說明，其被訴行使變造
    特種文書即屬不能證明其犯罪，應為無罪之諭知。
據上論斷，應依刑事訴訟法第三百零一條第一項前段，判決如主文。
本案經檢察官楊四猛到庭執行職務
中      華      民      國      八十九      年      六    月  二十九    日
                              臺灣板橋地方法院刑事第五庭
                                      法  官  周建興
右正本證明與原本無異。
如不服本判決，應於判決送達後十日內，向本院提出上訴狀。
                                      書記官  許清秋
中      華      民      國    八十九    年      七      月       三    日


司法院資訊處製作；財團法人民間司法改革基金會備份。
